最高法院刑事裁定　　　　　　　一○○年度台抗字第二七四號
抗　告　人　辛建璋
上列抗告人因違反毒品危害防制條例案件，不服福建高等法院金
門分院中華民國一○○年三月二日駁回其聲請法官迴避之裁定（
一○○年度聲字第八號），提起抗告，本院裁定如下：
    主  文
抗告駁回。
    理  由
本件抗告人辛建璋於原審聲請意旨略以：抗告人被訴涉犯毒品危
害防制條例案件，現由原審法院以九十九年度上更(二)字第一號受
理中，然該案於更一審審理時，合議庭之審判長沈宜生、受命法
官陳坤地等人，涉有使公務員登載不實、枉法裁判及偽造文書等
罪嫌，嚴重影響抗告人受憲法保障之訴訟權能，其情形經最高法
院認有虛偽記載情事而將該更一審判決撤銷發回，抗告人並就前
開犯罪嫌疑向福建金門地方法院檢察署檢察官提出告訴，雖經該
檢察官為不起訴處分，並以抗告人係告發人，無法聲請再議而結
案，然抗告人不服，將向監察院提出陳情，於此情形，本件由前
開受命法官審理，足認其執行職務有偏頗之虞，爰依刑事訴訟法
第十八條第二款規定，聲請法官迴避。原裁定以當事人聲請法官
迴避，以有刑事訴訟法第十八條第一款、第二款所列情形之一者
為限。又同法第十八條第二款規定，得聲請法官迴避原因之所謂
「有偏頗之虞」，係指法官與訴訟關係人具有故舊恩怨等關係，
其審判恐有不公平者，以及指一般通常之人所具有之合理觀點，
對於該法官能否為公平之裁判，均足產生懷疑，且此種懷疑之發
生，存有其客觀之原因，而非僅出於當事人自己主觀之判斷者，
始足當之。抗告人前即曾以同上理由聲請法官迴避，經原審法院
以九十九年度聲字第五號裁定予以駁回，該裁定已載明：「聲請
人（指抗告人，下同）所指合議庭法官於更一審程序中涉有使公
務員登載不實等罪嫌經其提告部分，業據檢察官偵查後認為更一
審審判筆錄關於辯護人陳素鶯律師部分，係依該辯護人表示之內
容而記載，並無不實之處，且判決對聲請人所判處之徒刑亦符合
法律規定，因認罪嫌不足而處分不起訴……。至於聲請人所指更
一審判決經最高法院撤銷發回乙情，固有最高法院九十八年度台
上字第七○一六號判決在卷可稽，惟其撤銷理由，係以辯護人陳
素鶯律師於更一審法院調查證人許長文時未在庭，故認其是否已
盡忠實辯護義務，並非無疑，因認上訴人（抗告人）之上訴為有
理由，惟遍查該最高法院判決內容，判決中實未認定更一審判決
有何虛偽記載之情事，聲請人所指實屬誤會。雖更一審判決經最
高法院撤銷，聲請人因涉己身利害，主觀感受甚為特別，非難理
解，但客觀以言，本件尚非承審法官與被告間具有故舊恩怨等關
係，審判恐有不公平之情形，亦非一般通常之人均會認為已達於
法官不能為公平審判之程度，因認聲請人主張承審法官執行職務
有偏頗之虞，尚乏所據」。抗告人復以相同理由再為本件聲請，
仍難認本件受命法官陳坤地與抗告人具有故舊恩怨等關係，其審
判恐有不公平，亦非一般通常之人所具有之合理觀點，對於該法
官能否為公平之裁判，均足產生懷疑，與刑事訴訟法第十八條第
二款規定不符，因認其聲請為無理由，予以駁回。經核尚無不合
。抗告意旨仍執前揭陳詞，指摘原裁定不當，為無理由，應予駁
回。
據上論結，應依刑事訴訟法第四百十二條，裁定如主文。
中    華    民    國  一○○  年    四    月  二十一  日
                      最高法院刑事第四庭
                          審判長法官  謝  俊  雄  
                                法官  陳  世  雄  
                                法官  魏  新  和  
                                法官  徐  文  亮  
                                法官  吳  信  銘  
本件正本證明與原本無異
                                      書  記  官  
中    華    民    國  一○○  年    四    月  二十七  日
                                                      v